【裁判字號】    95,再微,7
【裁判日期】    951213
【裁判案由】    給付土地使用費
【裁判全文】
臺灣花蓮地方法院民事裁定               95年度再微字第7號
再審聲請人  乙○○
再審相對人  財政部國有財產局台灣北區辦事處花蓮分處
法定代理人  甲○○
上列當事人間請求給付土地使用費事件，再審原告對於本院民國
94年11月22日94年度小上字第11號確定裁定聲請再審，本院裁定
如下：
    主      文
再審之聲請駁回。
聲請程序費用由聲請人負擔。
    理  由
一、聲請意旨詳如附件起訴狀（共3頁）。
二、按民事訴訟法第五編再審程序之規定，於小額事件之再審程
    序準用之；又裁定已經確定，而有民事訴訟法第496條第1項
    或第497條之情形者，得準用民事訴訟法第5編再審程序之規
    定，聲請再審，民事訴訟法第436條之32第4項、第507條分
    別定有明文。本件聲請人為本院94年度小上字第11號確定裁
    定之上訴人，自得依上開規定聲請再審，合先敘明。又按再
    審之訴，應於30日之不變期間內提起。前項期間，自判決確
    定時起算；其再審之理由發生或知悉在後者，均自知悉時起
    算，民事訴訟法第500條第1項、第2項定有明文；又民事訴
    訟法第496條第1項第13款所謂「當事人發見未經斟酌之證物
    或得使用該證物者」，係指前訴訟程序事實審之言詞辯論終
    結前已存在之證物，因當事人不知有此，致未經斟酌，現始
    知之，或雖知有此而不能使用，現始得使用者而言（最高法
    院32年上字第1247號判例參照）。是其證物如業經當事人在
    前訴訟程序事實審言詞辯論終結前提出使用，並經前訴訟程
    序予以斟酌，而為法院所不採，或在前訴訟程序事實審言詞
    辯論終結前尚未存在之證據，使法院無從為斟酌者，即與上
    開發見未經斟酌之證物有間，無從依民事訴訟法第496條第1
    項第13款規定提起再審之訴。
三、經查：
  (一)本院94年度小上字第11號當事人間請求給付土地使用費事件
    ，本院於94年11月22日裁定後，業於94年12月7日將裁定書
    寄存於花蓮縣警察局花蓮分局軒轅派出所，是於94年12月17
    日已生寄存送達之效力，聲請人分別於95年1月26日、同年
    10月3日提出再審之聲請（前案為95年度再微字第1號，後案
    即為本件），顯已逾30日之事實，業據本院依職權調取95
    年度再微字第1號卷宗核閱屬實，聲請人並未能釋明其所主
    張之民事訴訟法第496條第1項第13款再審理由，有何發生或
    知悉在後之情事，程序已有未合，應先敘明。
  (二)聲請人提出主張之新證據中，其中：1.95年6月6日府城建字
    第09500792260號函、95年9月19日00000000000號函、2.95
    年8月17日申請書，製作發布時間均在原審言詞辯論終結後
    ，原審自無從斟酌，均顯非聲請人於前訴訟程序所不知，或
    雖知有此而不能使用之情形，依前開判例意旨，與民事訴訟
    法第496條第1項第13款之再審事由不符，聲請人自不得憑此
    為再審理由聲請再審。
  (三)而聲請人提出主張之新證據中，1.94年7月29日府財產字第
    09401084600號函、2.94年6月27日花廣民簡94花小調四字第
    1739號函、94年4月7日第965號函、3.花蓮市公所92年9月24
    日花市財字第0920021929號函，經核內容僅述：「民國40年
    間，花蓮市○○段946地號土地之管理機關為台灣省政府建
    設廳，上開土地地目為溝，截至目前尚作為排水使用，依照
    花蓮都市計畫該筆土地為計畫道路用地，經查本府（花蓮縣
    政府）並無是項災後興建臨時建築物之相關資料及使用臨時
    建築物之約定」；「光復後，花蓮市○○街、自由街溝上人
    家之違建戶，為便利興建及接水接電，多有以花蓮市公所名
    義興建，且自行登記為管理人，本所（花蓮市公所）未列管
    該等房屋亦未收取租金及使用費，房屋稅亦非本所繳納」，
    均與聲請人主張其毋庸給付土地使用費之抗辯無關，並不足
    據為有利於聲請人之判斷，即與民事訴訟法第496條第1項第
    13款但書規定之要件不符，要非適法之再審理由。從而，再
    審聲請人據此聲請再審，顯無理由。
四、綜上，再審聲請人遲至95年10月3日具狀聲請再審，已逾越
    上開30日之不變期間，且其所提出之證據均不符合民事訴訟
    法第496條第1項第13款規定之「新證據」，其聲請再審即不
    合法，爰依民事訴訟法第502條第1項規定，逕以裁定駁回。
中    華    民    國    95    年    12    月    13    日
                        臺灣花蓮地方法院民事庭
                            審判長法官  林碧玲
                            法      官  陳雅敏
                            法      官  蕭一弘
上列正本係照原本作成。
本裁定不得抗告。
中    華    民    國    95    年    12    月    13    日
                            法院書記官  紀龍年


司法院資訊處製作；財團法人民間司法改革基金會備份。
